【裁判字號】    98,訴,1291
【裁判日期】    980820
【裁判案由】    違反毒品危害防制條例
【裁判全文】
臺灣彰化地方法院刑事判決              98年度訴字第1291號
公  訴  人  臺灣彰化地方法院檢察署檢察官
被      告  甲○
                  （另案於臺灣彰化監獄執行中）
上列被告因違反毒品危害防制條例案件，經檢察官提起公訴（98
年度毒偵字第1236號），於本院準備程序中，被告就被訴事實為
有罪之陳述，經裁定改行簡式審判程序，本院判決如下：
    主  文
甲○施用第一級毒品，累犯，處有期徒刑捌月。
    犯罪事實
一、甲○前因施用毒品案件，經本院裁定送觀察、勒戒後，因認
    有繼續施用毒品傾向，復經本院裁定令入戒治處所施以強制
    戒治，因成效經評定合格，經本院裁定停止戒治付保護管束
    ，於民國90年1 月8 日釋放出所付保護管束，並於90年7 月
    15日保護管束期滿視為執行完畢，由臺灣彰化地方法院檢察
    署檢察官以90年度戒毒偵字第1051、1052號為不起訴處分確
    定。又其於前揭強制戒治執行完畢釋放後5 年內之95年5 月
    間，因連續施用第一級毒品案件，經本院以95年度訴字第11
    46號判決判處有期徒刑8 月確定（第1 案）；另因施用第一
    級毒品案件，經本院以95年度訴字第1824號判決判處有期徒
    刑9 月確定（第2 案），上開二案經入監接續執行，其中第
    2 案嗣經本院以96年度聲減字第513 號裁定減刑為有期徒刑
    4 月又15日確定，於96年11月5 日縮刑期滿執行完畢。詎其
    仍未戒除毒癮，復基於施用第一級毒品海洛因之犯意，於98
    年3 月27日晚間8 時許，在其位於彰化縣埔心鄉○○村○○
    路286 號住處，以將第一級毒品海洛因粉末置入注射針筒內
    加水混合後，再以針筒注射之方式，施用第一級毒品海洛因
    1 次。嗣於98年3 月29日下午3 時5 分許，在彰化縣田尾鄉
    ○○村○○路○ 段194 巷與順圳巷口，因形跡可疑，為警攔
    檢盤查，查悉其係毒品列管人口，其在未被有偵查犯罪職權
    之機關或公務員發覺前，即主動向警員供出施用第一級毒品
    犯行，自首而接受裁判，並同意接受採集尿液送驗，結果呈
    嗎啡陽性反應，始查悉上情。
二、案經彰化縣警察局員林分局報請臺灣彰化地方法院檢察署檢
    察官偵查起訴。
    理  由
一、按除被告所犯為死刑、無期徒刑、最輕本刑為3 年以上有期
    徒刑之罪或高等法院管轄第1 審案件者外，於前條第1 項程
    序進行中，被告先就被訴事實為有罪之陳述時，審判長得告
    知被告簡式審判程序之旨，並聽取當事人、代理人、辯護人
    及輔佐人之意見後，裁定進行簡式審判程序；除簡式審判程
    序及簡易程序案件外，第1 審應行合議審判，刑事訴訟法第
    273 條之1 第1 項、第284 條之1 分別定有明文。本件被告
    甲○所涉係死刑、無期徒刑、最輕本刑為3 年以上有期徒刑
    之罪或高等法院管轄第1 審案件以外之罪，並於本院行準備
    程序時就被訴事實為有罪之陳述，本院合議庭依前揭規定，
    經評議結果，裁定改由受命法官獨任行簡式審判程序。
二、上開犯罪事實，業據被告甲○於本院審理時坦承不諱，又被
    告為警採集其尿液送驗結果，確呈嗎啡陽性反應，此有彰化
    縣警察局員林分局委託檢驗尿液代號與真實姓名對照認證單
    及詮昕科技股份有限公司於98年5 月15日出具之濫用藥物尿
    液檢驗報告各1 紙附卷可稽，足徵被告之自白確與事實相符
    ，堪以採信。本件事證明確，被告上開犯行洵堪認定，應依
    法論科。
三、按修正毒品危害防制條例就施用毒品者，僅於「初犯」及「
    5 年後再犯」二種情形，有其追訴條件之限制，即須於初犯
    經觀察、勒戒或強制戒治釋放後，5 年內均無施用毒品之行
    為，始能認其前所實施之觀察、勒戒或強制戒治已足遮斷毒
    癮，而得於5 年後再犯時，再予適用初犯之規定，重行觀察
    、勒戒等程序；倘5 年內已經再犯，被依法追訴處罰，縱其
    第3次（或第3次以上）施用毒品之時間在初犯釋放5 年以後
    ，即與「5年後再犯」之情形有別，且因已於「5年內再犯」
    ，顯見其再犯率甚高，原實施觀察、勒戒或強制戒治，已無
    法收其實效，而無5 年戒斷期之存在，自無再經觀察、勒戒
    及強制戒治之必要，應由檢察官逕行起訴，此有最高法院95
    年度臺非字第59、65號判決及95年度第7 次刑事庭會議及97
    年度第5 次刑事庭會議決議意旨足供參照。查本件被告前因
    施用毒品案件，經本院裁定送觀察、勒戒後，因認有繼續施
    用毒品傾向，復經本院裁定令入戒治處所施以強制戒治，因
    成效經評定合格，經本院裁定停止戒治付保護管束，於90年
    1 月8 日釋放出所付保護管束，並於90年7 月15日保護管束
    期滿視為執行完畢，由臺灣彰化地方法院檢察署檢察官以90
    年度戒毒偵字第1051、1052號為不起訴處分確定。又其於前
    揭強制戒治執行完畢釋放後5 年內之95年5 月間，因連續施
    用第一級毒品案件，經本院以95年度訴字第1146號判決判處
    有期徒刑8 月確定等情，有臺灣彰化地方法院檢察署刑案資
    料查註紀錄表及臺灣高等法院被告前案紀錄表各1 份在卷可
    考，則其再犯本件施用第一級毒品犯行，按諸前揭說明，即
    與5 年後再犯之情形有別，自應逕行追訴。
四、核被告甲○所為，係犯毒品危害防制條例第10條第1 項之施
    用第一級毒品罪。被告持有第一級毒品進而施用，其持有第
    一級毒品之低度行為，應為其施用第一級毒品之高度行為吸
    收，不另論罪。又被告有如上開犯罪事實欄所載之前科，有
    臺灣高等法院被告前案紀錄表及臺灣彰化地方法院檢察署刑
    案資料查註紀錄表各1 份在卷可憑，其於有期徒刑執行完畢
    後，5 年內故意再犯本件有期徒刑以上之罪，為累犯，應依
    刑法第47條第1 項之規定加重其刑。另按刑法第62條所謂「
    發覺」，固非以有偵查犯罪職權之機關或人員確知其人犯罪
    無誤為必要，而於對其發生嫌疑時，即得謂為已發覺；但此
    項對犯人之嫌疑，仍須有確切之根據得為合理之可疑者，始
    足當之，若單純主觀上之懷疑，要不得謂已發生嫌疑（最高
    法院72年臺上字第641 號判例意旨參照）。本件被告係主動
    向執行臨檢警員坦承其施用第一級毒品之犯行，而被告雖有
    施用毒品前科，成為毒品治安人口，惟此並不代表被告必會
    再犯，仍應參酌其他事證才足謂有確切之根據得為合理之可
    疑，又被告左手大姆指雖有針孔痕跡，然此痕跡並非明顯易
    見，必須極為接近及注意方得查知（參卷附現場照片），被
    告所稱：伊在現場先向警員坦承有施用毒品，後來回到警局
    警員才知道此針孔痕跡等語，應非無據，則警員當場並無具
    體事證足資證明被告確實涉有施用毒品之犯行，則被告在其
    上開施用第一級毒品犯行未為有偵查權限之機關發覺前，即
    主動向警員自首前開施用毒品犯行，並自願接受裁判（除據
    被告供明在卷外，復有被告之彰化縣警察局員林分局98年3
    月29日警詢筆錄1 份在卷可佐），乃為對於未發覺之罪自首
    而接受裁判，茲依刑法第62條前段規定減輕其刑，並依法先
    加重後減輕之。爰審酌被告有多次施用毒品前科，及其施用
    毒品之動機、目的、方法、不知珍惜身體、施用毒品所生危
    害，暨犯後坦承犯行之態度等一切情狀，量處如主文所示之
    刑，以示懲儆。
據上論斷，應依刑事訴訟法第273 條之1 第1 項、第299 條第1
項前段，毒品危害防制條例第10條第1 項，刑法第11條前段、第
47條第1 項、第62條前段，判決如主文。
本案經檢察官陳信郎到庭執行職務。
中    華    民    國    98    年    8     月    20    日
                        刑事第七庭    法  官  郭麗萍
以上正本證明與原本無異。
如不服本判決應於收受判決後10日內向本院提出上訴書狀，並應
敘述具體理由；其未敘述上訴理由者，應於上訴期間屆滿後20日
內向本院補提理由書（均須按他造當事人之人數附繕本）「切勿
逕送上級法院」。
中    華    民    國    98    年    8     月    20    日
                                      書記官  吳冠慧
本。「切勿逕送上級法院」。
附錄本案論罪科刑法條全文：
毒品危害防制條例第10條
施用第一級毒品者，處 6 月以上 5 年以下有期徒刑。
施用第二級毒品者，處 3 年以下有期徒刑。


司法院資訊處製作；財團法人民間司法改革基金會備份。
